臺灣高等法院臺南分院刑事裁定　　　　　九十一年度交抗字第六一號　　　　潛
　　　抗　告　人
　　　即受處分人　甲　○　○
右抗告人因違反道路交通管理處罰條例案件，不服臺灣臺南地方法院中華民國九十一
年四月十七日所為裁定（臺灣臺南地方法院九十一年度交聲字第二四號），提起抗告
，本院裁定如左：
      主      文
抗告駁回。
      理      由
一、抗告意旨略以：因事故發生當時雙方均未超速，故雙方車速之快慢並非本件事故
    肇事之主因，本件事故重點應在於支線道車是否讓幹線道車先行，換言之，當抗
    告人將車停止於對方快車道上並讓出文成路之機車道時，即已完全盡到禮讓幹道
    車先行之責任，若非方靖雅違規行駛於快車道上，豈會無辜被方靖雅撞上，何有
    責任可言？因此原裁定以現場處理警員所載筆錄與抗告人異議聲明中所述之車速
    不一致，而認定本人所辯不實，實有不當，為此提起抗告，求為撤銷原裁定云云
    。
二、按駕駛人駕駛汽車，理應注意遵守道路交通標誌、標線、號誌之指示，並注意汽
    車行駛時，駕駛人應注意車前狀況，並隨時採取必要之安全措施。而閃光黃燈表
    示「警告」，車輛應減速接近，注意安全，小心通過。閃光紅燈表示「停車再開
    」，車輛應減速接近，先停止於交岔路口前，讓幹道車優先通行後認為安全時，
    方得續行，道路交通安全規則第九十四條第三項、道路交通標誌標線號誌設置規
    則第二百一十一條第一項第一、二款分別定有明文。次按汽車駕駛人，爭道行駛
    有支線道車不讓幹線道車先行情形者，處新臺幣六百元以上一千八百元以下罰鍰
    ；汽車駕駛人，駕駛汽車違反道路交通安全規則，因而肇事致人受傷者，吊扣其
    駕駛執照三個月至六個月；汽車駕駛人有違反道路交通安全管理條罰條例第四十
    五條規定之情形者，除依原條款處罰鍰外，並予記違規點數一點，道路交通安全
    管理條罰條例第四十五條第九款、第六十一條第三項、第六十三條第一項第一款
    ，分別定有明文。
三、本件抗告人甲○○於民國九十年十一月二十四日上午九時四十五分許，駕駛車牌
    號碼ＤＦ－九五四六號自用小客車，沿台南市○○○街閃光紅燈之路口，由西往
    東方向行駛，途經上開路段與文成路之交岔路口時，適方靖雅騎乘ＺＷＩ－三五
    八號輕型機車，沿台南市○○路○○道閃光黃燈路口由南向北方向行駛，二車於
    路口發生撞及，方靖雅因而受有「左手肘擦傷、右腳膝蓋挫傷」之事實，為抗告
    人所不否認，且有警訊筆錄、事故現場蒐證照片及台南市○○○道路交通事故調
    查報告表在卷可考。故由方靖雅所受之傷害為「左手肘擦傷、右腳膝蓋挫傷」，
    抗告人之小客車右前葉子板凹陷，右前輪圈蓋掉落，方靖雅之機車前方塑膠蓋板
    凹陷等情，雖可認事故發生當時雙方皆依行車速限行駛，然參酌抗告人於警訊時
    供稱：其車速約為每小時三十公里，事故前有看見對方機車，看到時就碰上了等
    語，暨抗告人之小客車與方靖雅之機車撞擊地點約位在交叉路口中心處，則抗告
    人如確實有依閃光紅燈之指示而停止於該文賢三街之交岔路口前，且有注意到左
    右之來車，應不致於在二車發生撞擊前始看見方靖雅之機車，足認抗告人車行至
    路口前不曾注意看到方靖雅，而未禮讓其先行（原裁定認定抗告人車行至路口前
    即應看到方靖雅，而未禮讓其先行）。次查閃光紅燈表示「停車再開」，車輛應
    減速接近，先停止於交岔路口前，讓幹道車優先通行後認為安全時，方得續行，
    業如前述，則抗告人於肇事時既係行駛於前揭文賢三街有閃光紅燈之支線道路口
    ，自應減速接近，先停止於該文賢三街之交岔路口前，讓幹道車即文成路上之方
    靖雅輕型機車優先通行後，始可謂已盡到支線道車禮讓幹線道車先行之責任，此
    責任並不因對方是否有違規行駛於快車道上而免除，是本件抗告人駕車於道路上
    行駛，本應注意上開道路交通安全規則，而案發當時，天候晴、日間自然光線充
    足、柏油路面、路面乾燥、無缺陷、道路上未有任何障礙物、視距復屬良好、號
    誌動作正常等情形以觀，有道路交通事故調查報告表載明可參，客觀上亦無不能
    注意之情事，抗告人竟疏於注意車前狀況及左右來車，貿然行駛，致與方靖雅所
    騎乘之機車相撞，是抗告人之駕駛行為，顯然違反前開交通安全規則（按違反道
    路交通標誌標線號誌設置規則應包含於廣義之違反道路交通安全規則範圍內）。
    此外，方靖雅騎乘輕型機車，違規行駛快車道，雖亦違反交通安全規則，而抗告
    人之前述過失違規行為，既與方靖雅之違規行為，併合而為本件車禍肇事之原因
    ，抗告人之違規行為仍不能因此扺免其責。原審法院因認原處分機關，依道路交
    通安全管理條罰條例第四十五條第九款、第六十一條第三項、第六十三條第一項
    第一款，裁處聲明異議人罰鍰新台幣六百元，吊扣駕駛執照三個月及記違規點數
    一點，核屬正當，受處分人聲明異議為無理由，予以駁回。本院經核原裁定，於
    法並無不合。抗告意旨，仍執前詞，指摘原裁定駁回異議不當，為無理由，應予
    駁回。
四、據上論斷，應依道路交通案件處理辦法第二十六條，刑事訴訟法第四百十二條，
    裁定如主文。
中  華  民  國      九十一      年        六        月      十  九      日
    臺灣高等法院臺南分院刑事第一庭
                                    審判長法官  茆    臺    雲
                                          法官  李    文    福
                                          法官  蔡    長    林
右正本證明與原本無異。
不得再抗告。
                                    法院書記官  李    培    薇
中  華  民  國      九十一      年        六        月      二  十      日
